臺灣高等法院高雄分院刑事判決　　　　 94年度上易字第727號
上　訴　人　臺灣屏東地方法院檢察署檢察官
被　　　告　乙○○
　　　　　　　　　　現另案在臺灣屏東看守所羈押中
上列上訴人因被告竊盜案件，不服臺灣屏東地方法院94年度易字
第389 號中華民國94年9 月22日第一審判決（起訴案號：臺灣屏
東地方法院檢察署94年度偵字第2726號），提起上訴，本院判決
如下：
     主  文
原判決撤銷。
乙○○攜帶兇器竊盜未遂，累犯，處有期徒刑伍月，如易科罰金
，以佰元折算壹日。扣案螺絲起子壹支沒收。
     事  實
一、乙○○前於民國90年間因竊盜案件，經臺灣屏東地方法院判
    處有期徒刑4 月確定，於91年9 月12日執行完畢。猶不知警
    惕，於民國94年5 月31日上午0 時25分許，騎乘車牌號碼
    PIY-875 號重型機車（車牌用毛巾遮住），行經屏東縣枋山
    鄉○○村○○路96號甲○○經營之「鄰家女孩檳榔攤」前，
    見四下無人，竟意圖為自己不法所有，持其所有客觀上對人
    之生命、身體、安全構成威脅，足供兇器使用之螺絲起子1
    支，撬壞該檳榔攤玻璃門附加之門鎖（毀損部分未據告訴）
    ，開啟玻璃門進入，以目視搜尋值錢財物，尚未得手之際，
    即為駕車路過該處之甲○○發現（車內搭載有洪秀芬），甲
    ○○乃下車查看，而當場查獲乙○○，並報警處理，經警在
    上開機車旁地上扣得上開供竊盜用螺絲起子1 支。
二、案經屏東縣警察局枋寮分局移送臺灣屏東地方法院檢察署檢
    察官偵查起訴。
     理  由
一、認定犯罪事實所憑證據及理由─
  (一)訊據被告乙○○矢口否認有竊盜犯行，辯稱：「伊是去『鄰
    家女孩檳榔攤』後面小便，可能因車燈反光的關係，被誤會
    是在檳榔攤裡面；伊機車離檳榔攤約50公尺遠，是因為路旁
    車子很多，伊不好意思，才到檳榔攤的後面，螺絲起子也不
    是伊的」云云。
  (二)經查：
  1.被告於本件被發現時，確實在上開「鄰家女孩檳榔攤」內，
    且該檳榔攤玻璃門附加之門鎖已遭破壞一節，業據證人甲○
    ○於偵訊、原審分別證稱：「當天乙○○在伊『鄰家女孩檳
    榔攤』裡面，伊要乙○○不要離開，乙○○一直跑，並說他
    手上有拿螺絲起子，叫伊不要過去，後來伊將乙○○抓住，
    並叫伊太太報警」（見94偵2726號卷第27頁）、「當時伊開
    車要回家，快到家時，發現檳榔攤裡面有一個黑影，伊馬上
    停下車來看，發現那個人在檳榔攤裡面，因為檳榔攤是玻璃
    的，車子的大燈可以看得到檳榔攤裡面；那個人就往外跑，
    伊就抓住他，剛開始是從前面拉他的衣服，然後抓住他的手
    ，他馬上反應說是要上廁所，沒有要偷東西，然後就一直想
    要跑，他手上拿一個東西，約30公分，要伊把手放開，伊鬆
    手後，他就跑到他的摩拖車那裡；伊檳榔攤門鎖有被破壞，
    沒有財物損失，當時檳榔攤已無營業，燈全部熄掉；那個人
    就是在庭的乙○○」（見原審卷第30、31頁）等語在卷，並
    經證人洪秀芬於偵訊、原審分別證稱：「94年5 月31日淩晨
    0 時25分，伊先生甲○○開車載伊回去『鄰家女孩檳榔攤』
    後面的住家，因之前檳榔攤曾經被偷，所以經過時都會注意
    一下，伊當時發現檳榔攤內有黑影，伊就叫甲○○去抓人；
    當時檳榔攤的門有被撬的痕跡」等語明確（見94偵2726號卷
    第30頁）；復在被告所騎乘之車牌號碼PIY-875 號重型機車
    附近扣得螺絲起子1 支可憑，並有「鄰家女孩檳榔攤」外觀
    、門鎖遭破壞相片，及機車停放現場、螺絲起子棄置地點相
    片共6 幀在卷可佐（見警卷第14至16頁）。則以證人甲○○
    、洪秀芬既因經營之檳榔攤曾遭竊，乃對檳榔攤內狀況特別
    注意，同時誤認之可能性較小，且其等所證與現場相片所顯
    示情況相符，應認其等所證符於事實而可信。足認被告於
    本件案發當時，確實在上開檳榔攤內，而經甲○○發覺後，
    始跑出該檳榔攤，並手中持有一約30公分之物品，且當時該
    檳榔攤已無營業，玻璃門門鎖則遭破壞，惟尚無財物損失無
    訛。
  2.按刑法第321 條之竊盜罪，為同法第320 條之加重條文，自
    應以竊取他人物為其犯罪之實行，至於該條第1 項各款所列
    之情形，不過為犯竊盜罪之加重條件，如僅著手於該項加重
    條件之行為而尚未為接近財物並進而物色財物之行為，仍不
    能以本條之竊盜未遂論（最高法院27年滬上第54號判例、87
    年度臺上字第3902號判決參照）。證人甲○○固於原審證稱
    ：「乙○○在檳榔攤沒有翻東西，因為伊人到那裡時，他的
    動作就停下來要往外跑；檳榔攤沒有被翻動，也沒有財物損
    失」等語（見鷥原審卷第31頁）；惟本件檳榔攤為極狹小的
    空間，有上開檳榔攤外觀相片可憑，被告於進入該檳榔攤內
    時，即已極接近檳榔攤內之財物，且依證人甲○○上開所證
    ，被告係於發現證人甲○○接近後，始停止動作，而衡諸行
    竊者為爭取時效，避免遭人發現，於進入行竊地點接近財物
    後，當即會以目視進行物色、搜尋財物之動作，以縮短行竊
    之時間，此時即已著手於竊盜行為之實行，自非以翻動財物
    始為竊盜之著手。是依上所述，被告於遭證人甲○○發現前
    ，即已有物色、搜尋財物之動作，已著手於竊盜行為之實行
    ，證人甲○○上開證述，尚難為被告尚未為著手竊盜行為之
    有利認定。
  3.本件被告機車放置地點距上開檳榔攤有50公尺，此為被告所
    是認（見警卷第7 頁），且本件案發當時為淩晨，在非都會
    區之屏東縣枋山鄉加祿村人車已少，被告何需將機車停放在
    50公尺遠處，僅為其要在本件檳榔攤後方小便；且依扣案螺
    絲起子查獲地點緊臨被告機車放置地點，有上開相片可憑，
    及證人甲○○上開被告手持約30公分物品及檳榔攤玻璃門門
    鎖遭破壞之證述。足認本件扣案螺絲起子1 支確為被告所有
    ，並供被告持以撬壞檳榔攤玻璃門門鎖之用，被告上開是在
    「鄰家女孩檳榔攤」後方小便之辯解，不足採信。
  4.至於被告上開重型機車車牌以毛巾遮掩一節，雖據證人黃幸
    璋於原審證稱：「當天乙○○喝得有八分醉，還要騎機車出
    去，伊要向他拿鑰匙，他不肯，因伊很會流汗，所以都備有
    毛巾，伊以為乙○○已去睡覺，所以將毛巾晾在他的機車車
    牌上」等語（見原審卷第32頁），並無礙於本院上開被告有
    著手於竊盜行為實行之認定，併此說明。
  (三)綜上所述，被告上開辯解，為圖卸刑責之詞，不足採信。
    本件事證已明，被告犯行洵堪認定。
三、論罪及撤銷改判之理由─
  (一)按刑法第321 條第1 項第3 款之攜帶兇器竊盜罪，係以行為
    人攜帶兇器為加重條件，所謂兇器，其種類並無限制，凡客
    觀上足對人之生命、身體構成威脅，具有危險性之兇器均屬
    之。本件被告持以行竊之螺絲起子1 支，屬鐵製品、質地堅
    硬、銳利之物，足以對人之生命、身體構成威脅，具有危險
    性，可認定為兇器。又刑法第321 條第1 項第2 款所謂「門
    扇、牆垣或其他安全設備」，均須與住宅、有人居住之建築
    物、船艦有關者，始屬之，本件檳榔攤既非住宅，亦非有人
    居住之建築物或船艦，則該檳榔攤玻璃門附加之門鎖，即非
    所謂之之門扇或安全設備。是核被告所為，係犯刑法第321
    條第2 項、第1 項第3 款攜帶兇器竊盜未遂罪。被告已著手
    於犯罪行為之實行而不遂，依刑法第26條前段規定減輕其刑
    。又被告前於90年間因竊盜案件，經臺灣屏東地方法院判處
    有期徒刑4 月確定，於91年9 月12日執行完畢，有臺灣高等
    法院被告前案紀錄表在卷可憑（見本院卷第38至41頁），其
    於有期徒刑執行完畢後，5 年內再犯有期徒刑以上之本罪，
    為累犯，依刑法第47條之規定加重其刑，其刑之加減，並先
    加後減。
  (二)原審疏未查明，並詳為勾稽全案證據調查所得，認被告尚未
    著手於竊盜行為之實行，而為被告無罪之諭知，尚有未洽。
    檢察官上訴認原審諭知被告無罪為不當，為有理由，應由本
    院將原判決撤銷改判。
四、科刑及沒收之理由─
  (一)爰審酌被告身強體健，不思自食其力，反好逸惡勞，竊取他
    人財物，復有竊盜前科，素行非佳，犯後復否認犯行，惟尚
    未竊得財物，所生危害尚小等一切情狀，量處有期徒刑5 月
    ，並諭知易科罰金之折算標準，以資懲儆。
  (二)扣案螺絲起子1 支，被告雖否認為其所有，惟依上開二3.所
    述，應認係被告所有，並供本件竊盜所用之物，依刑法第38
    條第1 項第2 款宣告沒收。
五、適用法律─
  (一)刑事訴訟法第369 條第1 項前段、第364 條、第299 條第1
    項前段。
  (二)刑法第321 條第2 項、第1 項第3 款、第47條、第26條前段
    、第41條第1 項、第38條第1 項第2 款。
  (三)罰金罰鍰提高標準條例第2 條。
本案經檢察官姜麗儒到庭執行職務
中　　華　　民　　國　　94　　年　　12　　月　　16　　日
                  刑事第七庭    審判長法  官  莊飛宗
                                      法  官  黃憲文
                                      法  官  曾逸誠
以上正本證明與原本無異。
不得上訴。
中　　華　　民　　國　　94　　年　　12　　月　　16　　日
　　　　　　　　　　　　　　　　　　　書記官  郭蘭蕙
附錄本判決論罪科刑法條：
刑法第321 條：
犯竊盜罪而有左列情形之一者，處6 月以上5 年以下有期徒刑：
一於夜間侵入住宅或有人居住之建築物、船艦或隱匿其內而犯之
  者。
二毀越門扇、牆垣或其他安全設備而犯之者。
三攜帶兇器而犯之者。
四結夥3人以上而犯之者。
五乘火災、水災或其他災害之際而犯之者。
六在車站或埠頭而犯之者。
前項之未遂犯罰之。
